臺灣高等法院刑事判決
108年度上訴字第4001號
上  訴  人  
即  被  告  楊鴻霖  



指定辯護人  本院公設辯護人郭書益  
上列上訴人因違反毒品危害防制條例案件，不服臺灣桃園地方法
院108年度重訴字第17號，中華民國108年11月12日第一審判決（
起訴案號：臺灣桃園地方檢察署108年度偵字第3911號，移送併
辦：同署108年度偵字第15709號），提起上訴，本院判決如下：
    主  文
上訴駁回。
    事  實
一、楊鴻霖與姓名不詳綽號「陳大寶」（未據起訴，由檢察官另
    案偵辦）及其他姓名不詳成年人均明知甲基安非他命、愷他
    命分別為毒品危害防制條例所定之第二、三級毒品，不得非
    法持有及運輸，且均屬懲治走私條例第2 條第3 項授權公告
    之「管制物品管制品項及管制方式」所列之管制進出口物品
    ，未經許可不得私運進口，竟共同基於運輸第二、三級毒品
    及私運管制物品進口之犯意聯絡，藉由楊鴻霖友人黃志成罹
    患口腔癌，欲進口製氧機改善其生活品質，並由楊鴻霖負責
    取得黃志成之簽名及醫療診斷證明書等資料，「陳大寶」負
    責備妥製氧機通關所需之相關文件，而實際係以進口製氧機
    夾藏方式，將甲基安非他命、愷他命運輸來臺，謀議既定，
    即由姓名不詳成年人，於民國107 年12月17日前某日，在馬
    來西亞境內，將如附表編號1 、2 所示甲基安非他命、愷他
    命，以鉛管包覆方式分別藏放在2 台製氧機內，並填載黃志
    成為收件人、新北市○○區○○街000 號3 樓為收件地址等資料
    後，以「空氣清淨製氧機」之名義，委由不知情之荷蘭商聯
    邦快遞國際股份有限公司臺灣分公司（下稱聯邦快遞）人員
    以航空包裹方式寄送來臺。上開製氧機2臺（主提單號碼：0
    00-00000000、000-00000000號，分提單號碼：00000000000
    0、000000000000號）乃分別於107 年12月17日及18日自馬
    來西亞運抵臺灣桃園國際機場（下稱桃園機場）。嗣財政部
    關務署臺北關（下稱關務署臺北關）人員於107 年12月22日
    查驗發覺有異，經開驗查獲如附表編號1 、2 所示之毒品，
    遂通知法務部調查局桃園市調查處（下稱桃園市調處）偵辦
    。而「陳大寶」於108 年1 月15日取得製氧機之通關許可文
    件並與聯邦快遞人員聯繫後，於108 年1 月23日23時許，將
    門號0000000000號之手機交予楊鴻霖供其聯絡收貨之用，楊
    鴻霖遂持該手機與聯邦快遞員工約定於108 年1 月24日16時
    至18時收貨。嗣楊鴻霖與不知情之陳有貴（經檢察官為不起
    訴處分）於108 年1 月24日15時56分許，持聯邦快遞之領貨
    通知單至收貨地址並繳交報關費用時，當場為桃園市調處調
    查員查獲，並扣得如附表所示之物，因而查悉上情。
二、案經桃園市調處報告臺灣桃園地方檢察署檢察官偵查起訴。
    理  由
一、證據能力：按被告以外之人於審判外之陳述，雖不符刑事訴
    訟法第159條之1 至159 條之4 之規定，而經當事人於審判
    程序同意作為證據，法院審酌該言詞陳述或書面陳述作成時
    之情況，認為適當者，亦得為證據，刑事訴訟法第159 條之
    5 第1 項定有明文。查檢察官、上訴人即被告楊鴻霖（下稱
    被告）及辯護人對於本判決所引用之審判外言詞或書面陳述
    ，均明示同意有證據能力（見本院卷第110、111頁），本院
    審酌該具有傳聞證據性質之證據，其取得過程並無瑕疵，與
    待證事實具有關連性，證明力非明顯過低，以之作為證據係
    屬適當，認俱得為證據。至其餘所引用卷內非供述證據性質
    之證據資料，則均無違反法定程序取得之情形，依刑事訴訟
    法第158 條之4 規定之反面解釋，亦應有證據能力。
二、訊據被告固坦承「陳大寶」有於108 年1 月23日23時許，將
    搭配0000000000門號之手機交其使用，其並有持該手機與聯
    邦快遞員工約定於108 年1 月24日16時至18時收貨，另於10
    8 年1 月24日15時56分許其持聯邦快遞之領貨通知單至新北
    市○○區○○街000 號3 樓收貨及繳交報關費用時，為調查員當
    場查獲等事實，惟矢口否認有與「陳大寶」共同運輸毒品及
    私運管制物品進口犯行，辯稱：伊是經由友人介紹認識「陳
    大寶」，黃志成則是伊多年好友；於107年10、11月間某日
    ，「陳大寶」在伊新北市板橋區富山街住處見到黃志成，並
    知其罹患口腔癌後，即向伊表示製氧機對於黃志成之病情有
    幫助，另表示可以先無償幫忙進口製氧機供黃志成使用，伊
    因此同意並幫「陳大寶」取得黃志成之簽名等資料；後於10
    8 年1 月23日23時許，「陳大寶」在伊上址住處將搭配0000
    000000門號手機交給伊，並向伊表示東西都辦好了，快遞會
    用這支手機聯絡等語，伊因此才會使用該手機門號與聯邦快
    遞人員聯絡收貨時間，伊並不知道製氧機裡面藏放有第二、
    三級毒品云云。
三、經查：
  ㈠上開製氧機送貨資料係填載黃志成為收件人、新北市○○區○○
    街000 號3 樓為收件地址，並由姓名不詳成年人在馬來西亞
    以「空氣清淨製氧機」名義，委託聯邦快遞人員分別於107 
    年12月17日、18日運抵桃園機場。於107 年12月22日，關務
    署臺北關人員查驗時發覺有異，經開啟檢驗發覺製氧機內各
    有以鉛管包覆方式，分別藏放如附表編號1 、2 所示之結晶
    檢品、粉末檢品，而該檢品經送驗後，分別含有甲基安非他
    命及愷他命成分，遂通知桃園市調處偵辦。而108 年1 月15
    日，「陳大寶」取得製氧機之通關許可文件並通知聯邦快遞
    人員後，於108 年1 月23日23時許，將搭配0000000000門號
    之手機交予被告供其聯繫收貨之用，被告即持該手機與聯邦
    快遞人員約定於108年1 月24日16時至18時收貨，並於108 
    年1 月24日15時56分許，持聯邦快遞之領貨通知單，與陳有
    貴一同至上址收貨並繳交報關費用時，為桃園市調處調查員
    當場查獲，並扣得如附表所示之物等事實，業據被告於調詢
    、偵查、原審及本院供述在卷（見偵字第3911號卷第4 至10
    頁、第145 至146 頁、第160 至162 頁、第166 至167 頁，
    原審聲羈字卷31至34頁，重訴字卷第45至56頁、第83至89頁
    、第261 至266 頁，本院卷第105至108頁），核與證人陳有
    貴於調詢、偵查證述情節（見偵字第3911號卷第51至53頁、
    第73至74頁、第147 頁）大致相符，並有關務署臺北關107 
    年12月22日北機核移字第1070101739號函、關務署臺北關扣
    押貨物運輸工具收據及搜索筆錄、單筆艙單資料清表、收件
    人資料、身分證影本、稅務發票、個案委任書、聯邦快遞簽
    收單、桃園市調處搜索扣押筆錄、扣押物品目錄表、法務部
    調查局108 年2 月15日調科壹字第10823201660 號鑑定書、
    桃園市調處108 年9 月17日園緝字第10857576960 號函暨檢
    附之通訊監察譯文拷貝光碟、門號0000000000號之通訊監察
    譯文各1 份與毒品照片7 張、通訊軟體對話記錄翻拍照片38
    張及「陳大寶」臉書翻拍照片3 張可佐（見偵字第3911號卷
    第11至32頁、第36至48頁、第54至68頁、第75至83-1頁、第
    104 、168頁，原審重訴字卷第225 至226 頁、第237 頁）
    ，此部分事實，可以認定。
  ㈡且：⒈觀諸被告與「陳大寶」間之通訊軟體對話內容，被告於
    107 年12月17日與「陳大寶」聯繫時，「陳大寶」除傳送製
    氧機之圖片外，緊接表示：「不能插電」，被告回答「嗯嗯
    」後，另稱「我要怎麼說比較好」，兩人即以電話通聯1分3
    4秒等情，有該通訊軟體對話內容翻拍照片可稽（見偵字第3
    911號卷第37至38頁），依此對話脈絡及被告隨後僅再詢問
    「陳大寶」有關製氧機通關之流程以觀，倘被告認進口製氧
    機確係為供黃志成使用，則對於「陳大寶」稱「不能插電」
    之語，衡諸一般客觀經驗法則，兩人當不致有上開對話，可
    徵被告確實瞭解「陳大寶」所稱製氧機「不能插電」之意，
    僅因不知如何對外應對，而向「陳大寶」詢問應對之法，應
    屬明確。⒉被告於107 年12月19日向「陳大寶」詢問如何回
    應聯邦快遞人員之詢問，兩人對話內容如下：「被告：『人
    家又打來了。』陳大寶：『接阿。跟他說書面資料準備好了。
    等一下就發過去。』被告：『你發過去就好了。』陳大寶：『我
    會發別擔心。』被告：『你手機為什麼不帶在身邊。』陳大寶
    ：『你說0903嗎。』被告：『快遞打的那支。』陳大寶：『我想
    說從頭到尾都是你接。單一簡單安全。這都沒關係，我等一
    下全部處理。』被告：『好……。』陳大寶：『因為兩件都卡在桃
    園機場的貨倉。要死人了我頭超級痛。』被告：『好了你處理
    吧！有什麼提前講。』」等語，有該對話內容翻拍照片可稽
    （見偵字第3911號卷第40頁反面至41頁），如被告所稱製氧
    機係進口供黃志成使用乙節屬實，則此單純商品進口，何以
    「陳大寶」要向被告特別強調由被告一人從頭到尾接聽電話
    會「單一簡單安全」，顯與情理相悖。又被告於107 年12月
    23日與「陳大寶」聯繫製氧機通關所需資料如何準備及抱怨
    需支出相關費用時，兩人對話內容如下：「被告：『錢阿都
    不用給喔。』陳大寶：『預付金嗎？』被告：『辦都要錢累。』
    陳大寶：『我晚上跟他要。』被告：『被氣死，真麻煩弄』」等
    語。又被告與「陳大寶」於同年月28日對話內容：「陳大寶
    ：『這張直接給店員他會幫你用。』被告：『都我出，那要不
    要分你阿。』陳大寶：『當初我還真沒打算拿。說到重點了。
    』被告：『去你的，那你搞屁阿。』陳大寶：『你是阿哥，你說
    了算，我拿不拿無所謂，真的。這條純粹挺海源。你可以問
    他，我連底細都跟他說很白。』」等語，有該對話內容翻拍
    照片可稽（見偵字第3911號卷第41頁背面至第43頁），若被
    告所稱製氧機係「陳大寶」無償提供予黃志成使用乙節屬實
    ，何以被告向「陳大寶」抱怨相關費用支付時，「陳大寶」
    稱其會再向第三人索討？甚至被告詢問「那要不要分你阿」
    ，「陳大寶」稱「我拿不拿無所謂」，而有朋分利益之情，
    益徵被告明知所輸入之製氧機並非供醫療使用，而有夾藏他
    物，甚為明確。⒊「陳大寶」於107 年12月29日與被告相約
    見，其等對話內容如下：「陳大寶：『風哥在嗎』被告『幹嘛』
    陳大寶：『想跟你和海源談點事情我現在從桃園過去方便嗎』
    『趕快把事情講好，我會在阿姨回來前，離開』『有些事情還
    是見面談』被告『我媽快回來了』『你可以嗎？』陳大寶：『我知
    道12點剛過海源有跟我說』『你可以我現在出門』被告：『你已
    為海源知道我媽時間嗎』陳大寶：『應該不知道』『阿姨幾點下
    班』被告：『11:30前到家』『你認為你來的及嗎』陳大寶：『現
    在過去還可以講半小時』『其他部分我另外跟海源講』『因為你
    這邊難度高但是你ｏｋ』『海源我要溝通溝通』『那我出門等一下
    見』被告：『是嗎？跟我有切身關係嗎？』陳大寶：『有』等語
    ，有對話內容翻拍照片可稽（見偵字第3911號卷第43頁）。
    依兩人之通話內容，雖無法得知「陳大寶」欲與被告談論何
    事，然「陳大寶」捨電話中即可連繫之便，卻專程從桃園前
    往被告住處與被告當面交談，且刻意迴避被告母親在家時段
    ，顯示兩人談話內容應屬秘密事項，而被告當日晚上11點多
    確有與「陳大寶」在其住處3樓見面乙節，亦據被告於調詢
    時供承在卷（見偵字第3911號卷第9頁反面）。若被告單純
    僅係係欲進口製氧機供黃志成使用，應無如此秘密之必要。
    ⒋扣案甲基安非他命淨重1954.88 公克，純度77.52 ％，純質
    淨重1515.42 公克；愷他命淨重1900.26 公克，純度72.59 
    ％，純質淨重1379.40 公克，有上開法務部調查局108 年2 
    月15日調科壹字第10823201660 號鑑定書1 紙在卷可參，扣
    案毒品數量甚多，價值不斐，「陳大寶」及其他不詳姓名成
    年人，倘若無法信任或掌握，豈有輕易將與聯邦快遞聯繫之
    行動電話交予被告，並由被告自行與聯邦快遞人員聯絡收貨
    時間及由被告自行收取，且被告與「陳大寶」間確有上開多
    次通聯及秘密商談之情，經綜合上開事證，足證被告與「陳
    大寶」及其他不詳成年人間確有犯意聯絡，將夾藏扣案毒品
    之製氧機，由馬來西亞運輸入境，並推由被告與聯邦快遞人
    員聯絡收貨，而於查獲日持領貨單向聯邦快遞人員領貨等事
    實，事證明確，可以證明。被告否認犯罪，所辯前詞，核屬
    犯後卸責之詞，不足採信。起訴書雖記載「陳大寶」之姓名
    為陳建良，惟經本院二次傳喚陳建良，均未到庭，且卷內亦
    乏陳建良相關之筆錄，是尚無確切證據足證被告所稱之「陳
    大寶」即是陳建良，惟此並不影響確有「陳大寶」其人及被
    告與「陳大寶」及其他不詳姓名成年人共犯本件犯罪事實之
    認定，附此敘明。
  ㈢按運輸毒品罪祇以所運輸之毒品已實施運送為已足，並非以
    運抵目的地為犯罪完成之要件，區別該罪既遂或未遂，以已
    否起運為準，既已起運，輸送行為即已完成，不以抵達目的
    地為既遂條件。又懲治走私條例第2條第1 項所謂私運管制
    物品進口，係指由國外或自大陸地區私運管制物品，進入臺
    灣地區而言；輸入之既遂與未遂，以是否已進入國界為標準
    。夾藏扣案甲基安非他命、愷他命之製氧機，係由姓名不詳
    成年人在馬來西亞交付與不知情之聯邦快遞員工而起運，嗣
    運抵桃園機場經關務署臺北關人員查獲，業經本院認定如上
    ，按上說明，被告與共犯「陳大寶」及其他姓名不詳成年人
    運輸第二、三級毒品及私運管制物品進口之行為俱已既遂。
    綜上所述，本件事證明確，被告犯行可以認定，應予依法論
    科。
四、按甲基安非他命、愷他命分別係毒品危害防制條例第2 條第
    2 項第2 、3 款規定之第二、三級毒品，未經許可，不得持
    有、運輸，並為行政院依懲治走私條例第2 條第3 項授權公
    告之管制物品，不得私運進口。核被告所為，係犯毒品危害
    防制條例第4 條第2項、第3 項之運輸第二級、第三級毒品
    罪及懲治走私條例第2 條第1項之私運管制物品進口罪。其
    持有純質淨重20公克以上甲基安非他命及愷他命之低度行為
    ，為運輸之高度行為所吸收，均不另論罪。其以一行為觸犯
    上開3罪名，為想像競合犯，應依刑法第55條規定，從一重
    之運輸第二級毒品罪處斷。被告與「陳大寶」及其他姓名不
    詳成年人間，就上開犯行有犯意聯絡及行為分擔，均為共同
    正犯。其等利用不知情之聯邦快遞人員運輸、私運本件第二
    、三級毒品入境，為間接正犯。檢察官移送併辦部分，與起
    訴部分係屬同一事實，本院應併予審理。被告前於104 年間
    ，因違反毒品危害防制條例案件，經臺灣新北地方法院以10
    4 年度審簡字第1490號判決處有期徒刑4月確定，並於107 
    年10月25日執行完畢，有本院被告前案紀錄表在卷可稽，被
    告於受有期徒刑之執行完畢後，5 年以內故意再犯本件有期
    徒刑以上之罪，為累犯，衡酌上開前罪與後罪（即本案犯罪
    ）之犯罪類型、態樣、手段、所侵害法益、責任非難程度及
    犯罪時間，再斟酌被告所反應之人格特性，暨權衡各罪之法
    律目的、罪刑相當原則及相關刑事政策，依司法院釋字第77
    5 號解釋意旨為整體評價裁量後，尚不生被告以累犯所處之
    刑罰超過其所應負擔罪責，人身自由因此遭受過苛侵害之情
    形，因無期徒刑不得加重，爰就被告所犯運輸第二級毒品罪
    法定刑為有期徒刑及得併科罰金部分，依法加重其刑。
五、維持原判決及駁回被告上訴之理由。    
  ㈠原審同此認定，以被告犯毒品危害防制條例第4條第2項之運
    輸第二級毒品罪，適用毒品危害防制條例第4 條第2 項、第
    3 項、第18條第1 項、第19條第1 項前段，懲治走私條例第
    2 條第1 項、第11條，刑法第11條、第28條、第55條、第47
    條第1 項、第38條第1 項規定，並以被告構成累犯，審酌甲
    基安非他命、愷他命均具有成癮性、濫用性及對社會危害性
    ，被告應知悉毒品犯罪為萬國公罪，運輸、私運毒品入境為
    違法行為，竟仍為牟取不當利益，不惜違法犯禁，自外國運
    輸扣案甲基安非他命、愷他命進口，助長毒品跨區交易，且
    其運輸之毒品數量龐大，若流入市面，將助長毒品氾濫，對
    社會安寧秩序及人民健康產生之危害甚鉅，犯行實屬不該，
    復考量被告犯後未能坦認犯行之犯後態度，兼衡其自陳為國
    中畢業之教育程度、家庭經濟狀況小康，及其於本案犯行中
    所擔任之角色、扣得毒品之數量及其犯罪之動機、目的、手
    段等一切情狀，量處有期徒刑10年。另說明扣案如附表編號
    1 所示之甲基安非他命，不問屬於犯人與否，應依毒品危害
    防制條例第18條第1 項前段規定，宣告沒收銷燬之，包裝上
    開毒品之包裝袋因與其內之毒品難以析離，且無析離之實益
    與必要，應併予沒收銷燬，至鑑驗耗損部分，因已滅失不存
    在，自無庸併予宣告沒收銷燬。扣案如附表編號2 所示之愷
    他命，為違禁物，應依刑法第38條第1項規定，不問屬於犯
    罪行為人與否，均予宣告沒收，裝盛上開毒品之包裝袋，因
    與其內之毒品難以析離，且無析離之實益與必要，應併予宣
    告沒收，至送驗耗損部分之毒品因已滅失，爰不另宣告沒收
    。扣案如附表編號3 所示之行動電話1 支，為共犯「陳大寶
    」與聯邦快遞人員聯絡所用之物，且嗣後「陳大寶」將該行
    動電話交與被告供其聯繫收貨使用；又扣案如附表編號4 所
    示之行動電話1 支係被告與「陳大寶」聯繫為本案犯行所用
    之物，均應依毒品危害防制條例第19條第1 項之規定，均宣
    告沒收。至於扣案如附表編號5 所示之物，無證據證明與被
    告犯行有關，爰不予宣告沒收。經核原判決認事用法均無違
    誤，量刑亦屬允當，應予維持。
  ㈡被告上訴意旨略以：被告與「陳大寶」間line對話內容僅係
    關於製氧機運送聯繫事宜，無關毒品運送，原判決以兩人間
    line對話暗指毒品運送，全憑臆測，斷章取義，且未訊問陳
    建良，被告難以甘服；實則被告與黃志成於107年10、11月
    間認識陳建良，當時只知道他叫「陳大寶」，「陳大寶」主
    動向被告及黃志成表示其可以"弄"一台製氧機給黃志成在家
    裡使用，未料在製氧機寄達前，黃志成即至臺大醫院住院治
    療，之後「陳大寶」利用探望黃志成後送黃志成姑姑回家機
    會，向黃志成姑姑拿取黃志成手機(即0000000000)，稱是要
    拿去醫院給黃志成，事後就以該手機聯繫製氧機報關事宜，
    此部分事實被告均不知情，直至黃志成詢問，被告始詢問「
    陳大寶」為何留置該手機，「陳大寶」即以被告住處離黃志
    成住家較近為由，要求被告幫黃志成簽收製氧機，並將該手
    機交予被告，被告無從知悉製氧機內夾藏毒品，被告與黃志
    成均遭「陳大寶」利用云云。辯護人辯護意旨略以：被告與
    「陳大寶」間之通訊軟體對話內容，完全未提及甲基安非他
    命與愷他命，是被告係為讓友人黃志成病情較為舒緩，才會
    協助黃志成、陳建良為本案領貨之事宜，被告對於製氧機內
    藏放毒品一事並不知情，無主觀犯意等語。惟查，被告對於
    其與「陳大寶」間以通訊軟體聯繫，並與聯邦快遞人員聯絡
    收貨，嗣持領貨單到場欲領取扣案製氧機而為調查員查獲之
    基本事實，並無爭執；而被告與「陳大寶」於通訊軟體聯繫
    過程，明知製氧機內夾藏扣案毒品，亦經本院認定如前，被
    告仍執前詞否認犯罪，辯稱不知情云云，並不足採。被告於
    本院聲請傳喚黃志成姑姑，欲證明黃志成姑姑有委託其前往
    收貨云云。然查，被告並不知黃志成姑姑之姓名及送達地址
    （本院卷第245頁），已屬無從傳喚，且本件送貨資料及個
    案委任書填載之聯絡電話0000000000號（見偵字第3911號卷
    第16、21、26頁）及「陳大寶」另持以與聯邦快遞人員聯繫
    通關事宜之聯絡電話0000000000號，均係由「陳大寶」及被
    告持用，黃志成姑姑如何受聯邦快遞通知收貨事宜，本屬有
    疑，縱然黃志成姑姑曾委請被告收貨屬實，亦不當然可以排
    除被告與「陳大寶」及其他不詳成年人共同運輸私運扣案毒
    品之事實，是被告聲請調查之證據無調查之可能與必要，爰
    不予調查，併予敘明。綜上，被告上訴指摘原判決不當，為
    無理由，應予駁回。
據上論斷，應依刑事訴訟法第368 條，判決如主文。
本案經檢察官林永提起公訴，檢察官張云綺到庭執行職務。
中    華    民    國   109    年    2     月    26    日
                  刑事第十四庭  審判長法  官  黃斯偉
                                      法  官  許泰誠
                                      法  官  黎惠萍
以上正本證明與原本無異。
如不服本判決，應於收受送達後20日內向本院提出上訴書狀，其
未敘述上訴之理由者並得於提起上訴後20日內向本院補提理由書
（均須按他造當事人之人數附繕本）「切勿逕送上級法院」。
                                      書記官  江采廷
中    華    民    國    109   年    2     月    26    日

附表：

編號 物品名稱 數量 備註 1 結晶檢品 1 包（含包裝袋1個，淨重1954.88 公克，驗餘淨重1954.29 公克，空包裝重7.98公克，純度77.52 ％，純質淨重1515.42公克） 含第二級毒品甲基安非他命成分。（見原審卷第225 頁） 2 粉末檢品 1 包（含包裝袋1 個，淨重1900.26 公克，驗餘淨重1899.46 公克，空包裝重8.07公克，純度72.59 ％，純質淨重1379.40公克） 含第三級毒品愷他命成分。（見原審卷第225 頁） 3 FAREASTONE廠牌行動電話（IMEI：000000000000000號） 1 支（含門號0000000000號SIM卡1張） 見偵字第3911號卷第79頁 4  OPPO廠牌行動電話（IMEI：000000000000000、000000000000000號） 1 支（含門號0000000000號SIM卡1張） 見偵字第3911號卷第79頁 5 FEDEX 快遞通知標籤 1張 見偵字第3911號卷第79頁